【裁判字號】    99,交聲,1769
【裁判日期】    990520
【裁判案由】    聲明異議
【裁判全文】
臺灣臺中地方法院交通事件裁定        99年度交聲字第1769號
原處分機關  臺北市交通事件裁決所
異  議  人
即受處分人  甲○○
上列異議人因違反道路交通管理處罰條例案件，對於臺北市交通
事件裁決所民國99年3 月30日所為之處分（原處分案號：北市裁
申字第裁22-GF0000000號違反道路交通管理事件裁決書），聲明
異議，本院裁定如下：
    主  文
異議駁回。
    理  由
一、原處分意旨略以：異議人即受處分人甲○○於民國99年2 月
    8 日21時25分許，騎乘車號JQT-102 號普通重型機車，在臺
    中市○○路與館前路口，因「駕車行經有燈光號誌管制之交
    岔路口闖紅燈」之違規，為臺中市警察局第一分局員警以中
    市警交字第GF0000000 號違反道路交通管理事件通知單攔停
    舉發。嗣經原處分機關臺北市交通事件裁決所於99年3 月30
    日依道路交通管理處罰條例第53條第1 項規定，以北市裁申
    字第裁22-GF0000000號違反道路交通管理事件裁決書裁處罰
    鍰新台幣（下同）1,900 元，並依同條例第63條第1 項規定
    記違規點數3 點。
二、本件聲明異議意旨略以：其雖有於99年2 月8 日晚上8 點半
    左右騎機車行經臺中市○○路、館前路口，但其沒有闖紅燈
    的行為，警察從後方追上其，把其攔下來說其闖紅燈，其說
    沒有，並說經過路口時是綠燈，警察說是紅燈，其希望警察
    提出闖紅燈的證據，警察當時也有他有證據等語及以聲明異
    議狀具狀陳稱：本案之違規罰款，本人強調不是錢的問題，
    原處分機關應要求舉發人負舉證之責，逕以分局函文一紙，
    對本案逕裁繳款，有失申訴制度之異議，舉凡交通違規皆有
    照片為證，依無罪推定原則，民刑事皆然，不是單方認定就
    是法，況本案舉發人稱有錄影，本案中港路為交通要道，本
    人不相信沒裝設監視器，如是事實應有證可查，若無證據，
    請求法官撤銷本案等語（詳見聲明異議狀）。
三、按汽車（包括機器腳踏車）行駛至交岔路口，其行進、轉彎
    ，應遵守燈光號誌或交通指揮人員之指揮，遇有交通指揮人
    員指揮與燈光號誌並用時，以交通指揮人員之指揮為準。道
    路交通安全規則第102 條第1 項第1 款定有明文。又汽車（
    包括機器腳踏車）駕駛人，行經有燈光號誌管制之交岔路口
    闖紅燈者，處1,800 元以上5,400 元以下罰鍰，並予記違規
    點數3 點；違反前揭事件，逾越應到案期限30日內，繳納罰
    鍰或到案聽候裁決者，統一裁罰基準為1,900 元。道路交通
    管理處罰條例第53條第1 項、第63條第1 項第3 款及違反道
    路交通管理事件統一裁罰基準及處理細則所訂之違反道路交
    通管理事件統一裁罰基準表分別定有明文。次按，交通警員
    製單舉發違反道路交通管理處罰條例所列之違規事實，本質
    上為行政處分，係公務員基於職務上權力，依法就特定之具
    體事件所為具公法上效果之單方行政行為，基於公務員為公
    法上行為具有公信力之原則，該行政處分當可被推定為真正
    ，其據以依法處分之事實認定亦為正確無誤，本此公信原則
    ，乃立法者賦予行政機關制定違反道路交通事件統一裁罰標
    準及處理細則，使執勤警員得當機處分以維護交通秩序、安
    全之行政目的，反之，若謂公務員一切行政行為均需預留證
    據以證其實，則國家行政勢必窒礙難行，據此，刑事訴訟法
    就犯罪證據有關之規定中，與屬行政秩序罰之交通違規裁罰
    本旨不合之部分，自不在準用之列。是若無證據足資證明執
    勤員警之舉發有誤或有捏造事實違法取締之情事，則執勤警
    員本其維護交通秩序、安全職責所為之舉發，自應受到合法
    、正確之推定。
四、查本件異議人即受處分人甲○○於99年2 月8 日21時25分許
    ，駕駛車號JQT-102 號普通重型機車，在臺中市○○路與館
    前路口，因「駕車行經有燈光號誌管制之交岔路口闖紅燈」
    之違規，為臺中市警察局第一分局員警當場開單舉發等情，
    業據證人即舉發警員曹安於99年5 月11日本院訊問中到庭具
    結證稱：當日伊是擔任晚上9 時至11時之單警巡邏勤務，伊
    是騎乘警用機車在特定路段巡邏，主要勤務為取締交通違規
    行為及防止刑案發生。當時伊騎車巡簽至臺中市○○路全國
    飯店前面中港路與館前路口處，看到異議人騎乘重型機車沿
    館前路往臺中科學博物館方向，闖越館前路與中港路交岔路
    口，當時中港路號誌是左轉箭頭綠燈及直行紅燈號誌，而館
    前路號誌是紅燈，伊看見異議人騎乘機車闖紅燈之情形，即
    騎乘機車前去攔查，伊有告知異議人當時中港路號誌是左轉
    箭頭綠燈及直行紅燈號誌，而館前路號誌是紅燈，伊在館前
    路上看到異議人闖紅燈直行等語明確，並提出其舉發異議人
    之前之巡邏行進路線圖1 紙與監視錄影畫面1 紙為佐。本院
    審酌證人曹安係依法執行勤務之警員，其與異議人素不相識
    ，亦無任何仇恨怨隙存在，此經證人曹安於本院訊問時陳明
    在卷，則證人曹安自無於本院訊問中具結證述時，甘冒偽證
    之刑法重責，刻意設詞誣陷異議人之理，本件既無證據足資
    證明證人曹安之舉發有誤或有捏造事實違法取締之情事，則
    證人本其維護交通秩序、安全職責所為之舉發，自應受到合
    法、正確之推定，故認證人曹安上開證述，足堪採信。是以
    ，證人曹安既係於查獲異議人於上揭時地駕車闖紅燈之違規
    行為，即時攔停異議人，並依法開單舉發，其所為舉發並無
    違誤，而原處分機關依據舉發機關移送之舉發資料及證據調
    查後，認定異議人確有本件違規情事，而予裁決處罰，亦屬
    合法正當。至異議人上開所辯，即乏所據，尚無可採。
五、綜上所述，原處分機關認異議人有前述違規情事，而依道路
    交通管理處罰條例第53條第1 項、第63條第1 項第3 款及違
    反道路交通管理事件統一裁罰基準及處理細則所訂之違反道
    路交通管理事件統一裁罰基準表規定，就異議人所涉「駕車
    行經有燈光號誌管制之交岔路口闖紅燈」之違規行為，裁處
    罰鍰1,900 元，並依同條例第63條第1 項記違規點數3 點乙
    節，尚屬合法妥適，核無違誤，本件異議人之異議為無理由
    ，應予駁回。
六、據上論斷，應依道路交通管理處罰條例第87條第2 項、道路
    交通案件處理辦法第19條，裁定如主文。
中    華    民    國    99    年    5     月    20    日
                  交通法庭    法  官  胡芷瑜
以上正本證明與原本無異。
如不服本裁定，應於裁定送達後5 日內向本院提出抗告狀。
                              書記官  沈慧玲
中    華    民    國    99    年    5     月    20    日

司法院資訊處製作；財團法人民間司法改革基金會備份。
